【裁判字號】    98,交易,472
【裁判日期】    980930
【裁判案由】    公共危險
【裁判全文】
臺灣臺北地方法院刑事判決             98年度交易字第472號
公  訴  人  臺灣臺北地方法院檢察署檢察官
被      告  甲○○
上列被告因公共危險案件，經檢察官提起公訴（98年度偵字第17
315 號），被告於準備程序中就被訴事實為有罪之陳述，經本院
告知簡式審判程序之旨，並聽取被告與公訴人之意見後，本院裁
定進行簡式審判程序，判決如下：
    主  文
甲○○服用酒類，不能安全駕駛動力交通工具而駕駛，處有期徒
刑肆月，如易科罰金，以新臺幣壹仟元折算壹日。
    事  實
一、甲○○前於民國90年間因公共危險案件，經本院以90年度北
    交簡字第1453號判決判處罰金1 萬5 千元確定，於90年7 月
    31日執行完畢，又於92年間因公共危險案件，經臺灣新竹地
    方法院以92年度竹交簡字第447 號判決判處有期徒刑3 月確
    定，於92年12月29日易科罰金執行完畢（不構成累犯），猶
    不知悔改，明知服用酒類後，反應力及注意力均會降低，仍
    於98年7 月11日13時10分許至40分間，在臺北市華中橋下停
    車場飲用保力達B 及啤酒若干瓶飲用後，雖其視覺及行為反
    應能力有所降低，已達不能安全駕駛動力交通工具之程度，
    然甲○○不顧公眾安危，仍騎乘車牌號碼XPX -280號重型機
    車欲返回其位在臺北市○○路56號6 樓之1 住處，嗣於同日
    14時49分許，行經臺北市○○區○○路136 號對面時，為警
    攔檢查獲，並測得其呼氣中含酒精濃度高達每公升1.11毫克
    （1.11MG /L） ，且其駕駛行為蛇行，車身搖擺不定，駕駛
    操控力欠佳之情形，因而查知上情。
二、案經臺北市政府警察局萬華分局報請臺灣臺北地方法院檢察
    署檢察官偵查起訴。
    理  由
一、被告甲○○所犯刑事訴訟法第376 條第1 款所列之罪，被告
    於準備程序中就被訴事實為有罪之陳述，經本院告知簡式審
    判程序之旨，並聽取被告與公訴人之意見後，本院認無不得
    或不宜改依簡式審判程序進行之處，爰依刑事訴訟法第273
    條之1 第1 項、第284 條之1 ，裁定進行簡式審判程序，合
    先敘明。
二、訊據被告對於上開犯罪事實坦承不諱，且有酒精濃度測試表
    、刑法第185 條之3 案件觀察紀錄表、生理平衡檢測表及經
    濟部標準檢驗局呼氣酒精測試器檢定合格證書各1 份附卷可
    稽。是被告上揭出於任意性之自白與事實相符，應堪採為被
    告有罪之證據，則被告酒後駕車之犯行，堪以認定。
三、按刑法第185 條之3 係抽象危險犯，非實害犯，行為人客觀
    上已達不能安全駕駛之程度，且主觀上知其飲酒可能造成不
    能安全駕駛結果，竟仍放任自己駕駛，即應認有故意，而該
    當該罪。至於是否達『不能安全駕駛之程度』之認定，應依
    具體個案之實際情形判斷之，依目前醫學一致見解，吐氣酒
    精濃度達每公升0.25毫克以上時，將使駕駛人產生複雜之技
    巧障礙、駕駛能力變壞之行為表現，肇事比率比一般未飲酒
    時高出2 倍；吐氣酒精濃度達每公升0.5 毫克以上時，將使
    駕駛人產生說話含糊、腳步不穩之行為表現，肇事比率比一
    般未飲酒時高出7 倍；吐氣酒精濃度達每公升0.55毫克以上
    時，將使駕駛人產生平衡感與判斷力障礙升高之行為表現，
    肇事比率比一般未飲酒時高出10倍；甚而如吐氣酒精濃度達
    每公升0.75毫克時，駕駛人將產生明顯酒醉、步履蹣跚之行
    為狀態，其肇事比率比一般高25倍，並認為吐氣酒精濃度達
    每公升0.55毫克以上時，即達絕對『不能安全駕駛之程度』
    。因該0.55毫克之數值，係經由實際偵測所得之統計值，為
    經驗科學上所肯定之客觀實驗數據，是以該數值作為絕對不
    能安全駕駛之標準，不僅不違反經驗法則，且免舉證之困難
    。準此，若吐氣酒精濃度達每公升0.55毫克以上時，應認已
    達絕對不能安全駕駛之程度。查本件被告於98年7 月11日13
    時10分許至40分間飲酒後，嗣於同日14時49分許為警攔檢並
    測得呼氣酒精濃度達每公升1.11毫克（1.11MG/L），復參諸
    被告有駕駛行為蛇行，車身搖擺不定，駕駛操控力欠佳之情
    形，此有上開刑法第185 條之3 案件測試觀察紀錄表可憑，
    足認其飲酒後已至駕駛技巧障礙，視覺及行為反應能力減低
    ，而達不能安全駕駛動力交通工具之程度無疑。
四、核被告所為，係犯刑法第185 條之3 服用酒類，不能安全駕
    駛動力交通工具而駕駛罪。爰審酌被告明知酒精成分對人之
    意識、控制能力具有不良影響，超量飲酒後會導致對週遭事
    務之辨識及反應能力較平常狀況薄弱，且前有酒後駕車前科
    ，竟仍不知謹慎，復於飲酒後呼氣酒精濃度達每公升1.11毫
    克（1.11MG/L）以上之酒醉情況下，猶駕車行駛於公眾往來
    之道路，漠視自己及公眾生命財產安全，實有不該，惟念及
    犯後坦承犯行，尚有悔意等一切情狀，量處如主文所示之刑
    ，並諭知易科罰金之折算標準。
據上論斷，應依刑事訴訟法第273 條之1 第1 項、第284 條之1
、第299 條第1 項前段，刑法第185 條之3 、第41條第1 項前段
，刑法施行法第1 條之1 第1 項，判決如主文。
本案經檢察官郭昭吟到庭執行職務。
中    華    民    國    98    年    9     月    30    日
                  交通法庭  法  官  林芳華
以上正本證明與原本無異。
如不服本判決應於收受送達後10日內向本院提出上訴書狀，並應
敘述具體理由；其未敘述上訴理由者，應於上訴期間屆滿後20日
內向本院補提理由書（均須按他造當事人之人數附繕）「切勿逕
送上級法院」。
                            書記官  林鈴芬
中    華    民    國    98    年    9     月    30    日
附錄本案論罪科刑法條
刑法第185條之3
服用毒品、麻醉藥品、酒類或其他相類之物，不能安全駕駛動力
交通工具而駕駛者，處1 年以下有期徒刑、拘役或科或併科15萬
元以下罰金。


司法院資訊處製作；財團法人民間司法改革基金會備份。
